臺灣高等法院民事判決　　　　　　　　　　　　　　九十一年度家上字第二四三號
　　　上　訴　人　甲○○
　　　被 上訴 人　丙○○
當事人間回復繼承權事件，上訴人對於中華民國九十一年五月三十一日臺灣士林地方
法院八十九年度家訴字第四六號第一審判決提起上訴，本院於九十三年四月二十七日
言詞辯論終結，判決如下：
    主    文
原判決廢棄。
被上訴人在第一審之訴駁回。
第一、二審訴訟費用由被上訴人負擔。
    事實及理由
一、本件被上訴人主張：其為訴外人即被繼承人林振豐之次子，林振豐於民國八十七
    年四月十八日去世，被上訴人為第一順位法定繼承人之一，詎上訴人即林振豐之
    長子甲○○竟假冒被上訴人名義為聲請人，於八十七年六月十八日委由代書陳詰
    內為撰狀人，偽造被上訴人署押，提出民事聲明拋棄繼承狀及林振豐繼承系統表
    ，向台灣士林地方法院聲請拋棄被上訴人對被繼承人林振豐遺產之繼承權，經台
    灣士林地方法院以八十七年七月十日士院民安八十七繼字第二七五號函准予備查
    ，惟被上訴人自繼承開始，未曾有拋棄繼承權之行為，經被上訴人提起自訴，最
    高法院判決上訴人偽造私文書罪刑確定在案，為此請求確認被上訴人對被繼承人
    林振豐之繼承權存在等情（上開請求，原審判決被上訴人勝訴，上訴人不服，提
    起上訴）。並答辯聲明駁回上訴人之上訴。
二、上訴人則以：依被上訴人出生之
    五日由里長高新發、鄰長黃獻深所出具之出生證明書，申報
    記原為「父不詳、母周選」。另依台北市內湖區戶政事務所之認領登記申請書、
    認領同意書影本所載，林振豐當時所認領者為
    周勝雄（被上訴人之原名），七十年間，被上訴人在外經商，因其平日所稱父親
    之林振豐姓林，而其卻姓周，且
    友人王進三，擬向上訴人之母親遊說，同意讓其報戶口，並以由林振豐認領之方
    式，登記為林振豐之子，且聲明日後不會繼承林振豐名下財產，後來王進三不願
    介入，乃由林振豐出面向上訴人之母親說明，並徵得上訴人之母親同意後，才辦
    理認領登記，故上訴人之家人、親戚、被上訴人、周選等均早知被上訴人非林振
    豐與周選所親生，而係周選抱回來與林振豐共同所扶養，且周選於台灣高等法院
    八十八年度上訴字第四一四四號偽造文書一案中，亦自承被上訴人非其所生，因
    此足證林振豐當時所為認領係屬錯誤之認領，並不生效力，故被上訴人既非林振
    豐所親生，其自非林振豐之繼承人等語，資為抗辯。並上訴聲明(一)原判決廢棄。
    (二)被上訴人第一審之訴駁回。(三)訴訟費用由被上訴人負擔。
三、兩造不爭之事實：
　　(1)本件上訴人及訴外人乙○○為被繼承人林振豐之婚生子女，林振豐於八十七年
  　　四月十八日去世，有
    　─一五四、二０頁）。
　　(2)被上訴人丙○○非林振豐之婚生子女，其於七十年十月三十日為林振豐所認領
　　  ，亦有
　　(3)上訴人因偽造被上訴人拋棄繼承書，經法院判決有罪確定在案（有原法院八十
　　　七年度自字第三五一號、本院八十八年度上訴字第四一四四號、及最高法院九
　　　十一年度台上字第七五七０號）判決影本附卷可稽（見原審卷第十三頁、本院
　　　卷第七五頁）。
　　(4)以上資料均屬公文書，推定為真正，且為兩造所不爭，堪信為真實。被上訴人
  　　未拋棄繼承權亦足認定。
四、兩造爭執要旨：本件被上訴人雖未拋棄繼承權但對林振豐之遺產有無繼承權存在
　　，端視被繼承人林振豐對被上訴人之認領是否有效以為斷，經查：
　　(一)本件上訴人主張被繼承人林振豐並非被上訴人之生父，其認領係屬錯誤之認領
　　　，應屬無效云云。經本院囑託國立台灣大學醫學院附設醫院鑑定被上訴人與訴
  　　外人乙○○（被繼承人林振豐之長女，即上訴人之胞姐）是否具有血緣關係，
　    結果為：「乙○○與丙○○之手足關係概率（可能是同父同母手足之機率為０
      ．００００一八％。乙○○與丙○○之半手足關係概率（可能是同父異母或同
      母異父半手足的機率）為０．０九六八０七％。有該院鑑定報告附卷可稽（見
      本院卷第一六八─一七二頁），準此被上訴人與乙○○既無血緣關連，則被上
      訴人與乙○○之被繼承人林振豐自無血緣關係，被上訴人非林振豐所生，至為
      明確。
    (二)按子女之認領，以有真實血統關係為前提，倘認領人與被認領人間無真實父子
      關係時，則不因認領而成為父子，縱認領行為無瑕疵，該認領仍為無效，非婚
      生子女或其利害關係人得舉反對事實訴請確認認領無效，此有最高法院七十二
      年台上字第三四九號，七十一年台上字第一三六二號判決意旨可參。本件被上
      訴人之生父非林振豐，已如前述，林振豐對被上訴人之認領應屬無效。
五、綜上所述，被上訴人並非被繼承人林振豐之繼承人。從而其主張上訴人偽造其拋
    棄繼承聲明書，雖屬實情，但上訴人既非林振豐所生，亦無繼承權，則其提起確
    認之訴，確認其就林振豐之遺產有繼承權，仍非有據，原審失察，遽予判決被上
    訴人勝訴，自有未洽，上訴論旨，執以前詞，指摘原判決不當，聲明廢棄改判，
    為有理由，自應由本院將原判決廢棄改判。
六、本件事證已臻明確，兩造其餘之攻防方法與判決結果不生影響，無庸逐一論述，
    併此敘明。
七、據上論結，本件上訴為有理由，依民事訴訟法第四百五十條、第七十八條，判決
    如主文。
中　　　華　　　民　　　國　　九十三　　年　　　五　　　月　　十一　　　日
                              民事第八庭
                                  審判長法  官　　鄭　三　源
                                        法  官    王　淇　梓
                                        法  官    郭　松　濤
正本係照原本作成。
如不服本判決，應於收受送達後二十日內向本院提出上訴書狀，其未表明上訴理由者
，應於提出上訴後二十日內向本院補提理由書狀（均須按他造當事人之人數附繕本）
上訴時應提出委任律師或具有律師資格之人之委任狀；委任有律師資格者，另應附具
律師資格證書及釋明委任人與受任人有民事訴訟法第四百六十六條之一第一項但書或
第二項（詳附註）所定關係之釋明文書影本。
中　　　華　　　民　　　國　　九十三　　年　　　五　　　月　　十四　　　日
　　　　　　　　　　　　　　　　　　　　　書記官　　方　素　珍
附註：
民事訴訟法第四百六十六條之一（第一項、第二項）：
對於第二審判決上訴，上訴人應委任律師為訴訟代理人。但上訴人或其他法定代理人
具有律師資格者，不在此限。
上訴人之配偶、三親等內之血親、二親等內之姻親，或上訴人為法人、中央或地方機
關時，其所屬專任人員具有律師資格並經法院認為適當者，亦得為第三審訴訟代理人
。
